【裁判字號】    98,交易,184
【裁判日期】    990222
【裁判案由】    過失傷害
【裁判全文】
臺灣彰化地方法院刑事判決             98年度交易字第184號
公  訴  人  臺灣彰化地方法院檢察署檢察官
被      告  乙○○
上列被告因過失傷害案件，經檢察官聲請簡易判決處刑（九十八
年度偵字第五六四０號），本院認不宜逕以簡易判決處刑，改依
通常程序審理，判決如下：
    主  文
乙○○因過失傷害人致重傷，處有期徒刑月，如易科罰金，以
新臺幣壹仟元折算壹日。
    事  實
一、乙○○於民國九十七年十月十六日十八時四十分許，駕駛車
    牌號碼ＰＢ－九三一一號自用小客車，沿國道一號高速公路
    內側車道由北往南方向行駛，行經該路段南向一八二公里處
    時，前方適有甲○○駕駛車牌號碼ＨＫ－四二四七號自用小
    客車，因未保持安全距離，自後追撞由林素伶駕駛之車牌號
    碼六八五六－ＬＢ號自用小客車，而暫停於內側車道。乙○
    ○原應注意汽車在同一車道行駛時，除擬超越前車外，後車
    與前車之間應保持隨時可以煞停之距離，且汽車行駛時，駕
    駛人應注意車前狀況，並隨時採取必要之安全措施，而依當
    時天候晴、雖為夜間但有照明、柏油路面乾燥、無缺陷、視
    距良好，並無不能注意之情事，竟疏未注意上開規定，迨其
    前方車號不詳之車輛，發現同車道上甲○○因上開車禍正於
    其駕駛之車輛後方拿取故障警告標誌時，乃切向右側車道行
    駛，惟緊隨在後之乙○○，因未能與前車保持安全距離且未
    注意車前狀況，煞避不及，自後追撞甲○○，致甲○○遭二
    車夾擊，因而受有右側橈骨尺骨開放性粉碎性骨折併肌腱斷
    裂、皮膚缺損、神經損傷、組織壞死併急性骨髓炎及骨頭暴
    露等傷害，經送醫治療後，其右肘關節活動活動範圍為二十
    度至九十度（正常為０度至一四五度）、喪失二分之一以上
    ，右腕關節活動範圍為背屈十五度、掌屈二十度，合計三十
    度（正常為背屈七十度、掌屈八十度，合計一五０度），喪
    失二分之一以上，右肢機能嚴重減損，已達重傷之程度。而
    乙○○於肇事後，在未經有偵查犯罪職權機關或公務員發覺
    其為犯人前，於內政部警政署國道公路警察局第三警察隊泰
    安分隊員警前往處理時，主動陳明其為肇事者而自首，進而
    接受裁判。
二、案經甲○○訴由臺灣彰化地方法院檢察署檢察官偵查後聲請
    簡易判決處刑。
    理  由
一、本案以下引用卷證內所涵括之供述及非供述證據，公訴人及
    被告均不爭執其證據能力，本院審酌該等證據作成或取得之
    情形，並無違法不當，是後述所引用之供述及非供述證據之
    證據能力均無疑義，合先敘明。
二、上開犯罪事實，迭據被告乙○○於警、偵訊中及本院審理時
    坦承不諱，核與證人即告訴人甲○○於警詢及偵查中指訴之
    情節相符，並經證人林素伶於警詢時證述無誤，此外，復有
    內政部警政署國道公路警察局第三警察隊函送之道路交通事
    故現場圖、道路交通事故調查報告表(一)、(二)、舉發違反道路
    交通管理事件通知單各一件及現場照片十二幀等附卷可稽。
    而告訴人確因本件車禍事故，受有右側橈骨尺骨開放性粉碎
    性骨折併肌腱斷裂、皮膚缺損、神經損傷、組織壞死併急性
    骨髓炎及骨頭暴露等傷害，亦有澄清綜合醫院中港分院診斷
    證明書一紙在卷可憑，足見被告上開自白核與事實相符，堪
    可採為論罪科刑之依據。
三、按汽車在同一車道行駛時，除擬超越前車外，後車與前車之
    間應保持隨時可以煞停之距離，且汽車行駛時，駕駛人應注
    意車前狀況，並隨時採取必要之安全措施，道路交通安全規
    則第九十四條第一項、第三項定有明文。而依當時情形，天
    候晴、雖為夜間但有照明、柏油路面乾燥、無缺陷、視距良
    好，並無不能注意之情事，被告竟疏未注意，致發生本件車
    禍案件，其明顯違反客觀之注意義務，且與告訴人所受之傷
    害間，具有相當之因果關係。再者，本件於偵查中，經檢察
    官送請臺灣省臺中市區車輛行車事故鑑定委員會鑑定後，亦
    認被告駕駛自小客車疏未注意車前狀況追撞前方發生事故已
    停置車輛，為肇事主因，有鑑定意見書一件在卷可佐，益徵
    本件車禍之發生，被告確有過失至明。至告訴人之駕駛責任
    ，經鑑定後雖認其於追撞事故發生後，停車於內側車道形成
    道路障礙，未即時採警示安全措施，亦有疏失等語，惟此仍
    無從解免被告之過失責任，附此敘明。再告訴人於車禍事故
    後，雖經治療，然迄今右肘關節活動活動範圍為二十度至九
    十度（正常為０度至一四五度）、喪失二分之一以上，右腕
    關節活動範圍為背屈十五度、掌屈二十度，合計三十度（正
    常為背屈七十度、掌屈八十度，合計一五０度），喪失二分
    之一以上，有勞工保險局九十八年十月二十九日保給殘字第
    ０九八一０二八六一七０號函送之勞工保險失能診斷書、澄
    清綜合醫院中港分院九十八年十二月十一日澄高字第九八二
    八六三號函文各一件附卷可參，是告訴人於本案車禍事件後
    ，其右肢機能確已嚴重減損，可認已達重傷之程度。綜上所
    述，本件事證明確，被告上揭過失傷害人致重傷之犯行，足
    堪認定。
三、核被告乙○○所為，係犯刑法第二百八十四條第一項後段之
    過失傷害人致重傷罪。公訴人認係犯同條前段之過失傷害罪
    ，容有未洽，惟因起訴之社會基本事實同一，爰依法變更起
    訴法條。又被告於肇事後，在未經有偵查犯罪職權機關或公
    務員發覺其為犯人前，即向到場處理之內政部警政署國道公
    路警察局第三警察隊泰安分隊員警陳明其為肇事者而自首，
    進而接受裁判，此有內政部警政署國道公路警察局第三警察
    隊函送之無線電訊聯絡紀錄及職務報告書各一紙在卷可按，
    核與自首之要件相當，爰依刑法第六十二條前段規定減輕其
    刑。爰審被告並無任何犯罪前科，素行良好，此有臺灣高等
    法院被告前案紀錄表一份在卷可考，並考量被告之過失程度
    、告訴人所受之傷害，暨被告犯後迄今尚未能與告訴人達成
    和解，賠償其損害等一切情狀，量處如主文所示之刑，並諭
    知易科罰金之折算標準。
據上論斷，應依刑事訴訟法第四百五十二條、第二百九十九條第
一項前段、第三百條，刑法第二百八十四第一項後段、第六十二
條前段、第四十一條第一項前段，刑法施行法第一條之一，判決
如主文。
本件經檢察官蕭有宏到庭執行職務。
中    華    民    國    99    年    2     月    22    日
                交通法庭    法  官  王義閔
以上正本證明與原本無異。
如不服本判決應於收受判決後10日內向本院提出上訴書狀，並
應敘述具體理由。其未敘述上訴理由者，應於上訴期間屆滿後
20日內向本院補提理由書(均須按他造當事人之人數附繕本)
「切勿逕送上級法院」。
告訴人或被害人對於判決如有不服具備理由請求檢察官上訴者，
其上訴期間之計算係以檢察官收受判決正本之日期為準。
中    華    民    國    99    年    2     月    22    日
                            書記官  林盛輝
附錄本案論罪科刑法條全文：
中華民國刑法第284條
（過失傷害罪）
因過失傷害人者，處 6 月以下有期徒刑、拘役或 5 百元以下罰
金，致重傷者，處 1 年以下有期徒刑、拘役或 5 百元以下罰金
。

司法院資訊處製作；財團法人民間司法改革基金會備份。
